最高法院民事裁定　　　　　　　　　 110年度台抗字第1037號
再 抗告 人　張馨元
訴訟代理人　趙立偉律師
　　　　　　徐欣瑜律師
　　　　　　陳育瑄律師
　　　　　　曹哲瑋律師
上列再抗告人因與盧育華間聲請定暫時狀態之處分事件，對於中
華民國110年5月31日臺灣高等法院裁定（109 年度抗更一字第40
號），提起再抗告，本院裁定如下：
    主  文
原裁定關於准對再抗告人為定暫時狀態之處分及該訴訟費用部分
廢棄，應由臺灣高等法院更為裁定。
    理  由
本件相對人盧育華以：伊為在伊所有坐落臺北市○○區○○段 0
○段34、35、35-1地號土地，從事臺北市政府都市發展局108建
字第0022號建造執照（下稱系爭建照）營繕工程及「2018-07-18
北市工地審字第0000000000號合法房屋改建工程水土保持計畫（
第一次變更設計）」（下稱系爭計畫）之測量、施作懸臂式擋土
牆及架設、拆除工程圍籬等工作（下合稱系爭工程），有暫時通
行或利用相鄰之再抗告人所有同上段32地號土地如原裁定附圖（
下稱附圖）2所示黃色標示區域（下稱系爭鄰地）之必要。惟再
抗告人拒絕提供，致伊無法遵照系爭計畫實施水土保持，除使伊
有受行政裁罰、廢止水土保持許可及系爭建照、中斷系爭工程影
響公安致涉刑責之虞外，並水土保持保證金新臺幣（下同）29 8
萬元遭沒入、訴訟期間無法有效利用基地至少損失217萬7080元
、浪費相關支出至少2000餘萬元等重大損害，爰依民事訴訟法第
538條第1項規定，陳明願供擔保，向臺灣臺北地方法院（下稱臺
北地院）聲請定暫時狀態之處分。經臺北地院裁定駁回其聲請，
再抗告人不服，提起抗告。原法院以：相對人已取得系爭建照，
並經主管機關核發施工許可證，因再抗告人阻擋、拒絕工程人員
留駐或使用系爭鄰地進行測量工作，並設置圍籬，致難以施作，
兩造就系爭鄰地使用權之法律關係確有爭執，且系爭鄰地為閒置
土地，相對人已選擇對再抗告人損害最少之處所，其施作系爭工
程又涉及公共安全，倘不能使用系爭鄰地進行工程，恐危及山坡
安全，損及附近住戶人身及財產之安全，具急迫性，再抗告人土
地所受被堆置物品、碾壓損壞、泥靡倒灌等之損害，則得以金錢
賠償以為回復等情，認有定暫時狀態之必要，並審酌倘相對人提
起確定鄰地使用權存在事件，第1、2、3審之辦案期限分別為1年
4月、2年、1年，參照土地法第97條、第105條、平均地權條例第
16條規定，以公告地價80%為其申報地價，依申報地價年息10%估
算再抗告人於上開期間所受相當於租金之損害為1萬4289元，故
擔保金以1萬5000元為適當，因而將臺北地院所為否准相對人聲
請之裁定一部廢棄，改裁定准相對人以1萬5000 元為再抗告人供
擔保後，再抗告人應於相對人取得系爭建照所示營繕工程之使用
執照前，容忍、不得妨礙相對人或委請之施工人員使用或留駐於
如附圖2所示編號A至編號B即坐落上述34地號土地界址長16.5公
尺、寬2.5公尺之範圍（即黃色所示區域），但相對人應使再抗
告人於如附圖2所示既成道路保留3公尺寬通行空間（未繫屬於本
院者，不予贅述）。
按於爭執之法律關係聲請定暫時狀態之處分，依民事訴訟法第53
8條第1項之規定，須為防止發生重大損害，或為避免急迫之危險
，或有其他類似情形而有必要之情形，始得為之。查本件相對人
聲請定暫時狀態之處分，惟依其主張需要短暫利用或停駐系爭鄰
地，主要係為水土保持工程擋土牆之施作過程（原審卷第63頁）
，或稱係因量測、架設及拆除基地圍籬、量測水土保持工程之懸
臂式擋土牆施作範圍及實際施作時，有短暫使用系爭鄰地之必要
，（見原審卷第69頁），果爾，此短期需求之工程，一經施作完
成，其使用系爭鄰地之急迫必要性，是否即已喪失？倘許其繼續
定暫時狀態處分至取得使用執照前，有無逾越必要之期間、範圍
？原法院就此未詳加審究，已有可議。次查，法院就債務人因定
暫時狀態之處分所受損害，命債權人預供擔保者，其金額之多寡
應如何始為相當，固屬法院依職權所得裁量之範圍。然此項擔保
，係供賠償債務人所受之損害，故法院定其擔保額時，自應以債
務人所受之損害為衡量標準。原法院就再抗告人因本件定暫時狀
態處分可能蒙受之損害究為若干，未為調查審認，遽依系爭鄰地
之公告地價80% 為申報地價，按本案訴訟期間計算其相當於租金
之金額，並以此定相對人供擔保金額為1萬5000 元，亦有未合。
再抗告意旨，執以指摘原裁定違背法令，聲明廢棄，非無理由。
據上論結，本件再抗告為有理由，依民事訴訟法第495 條之1第2
、第477條第1項、第478條第2項，裁定如主文。
中    華    民    國   110    年    11    月    10    日
                      最高法院民事第八庭
                          審判長法官  陳  玉  完  
                                法官  梁  玉  芬  
                                法官  陳  麗  玲  
                                法官  黃  書  苑  
                                法官  謝  說  容  
本件正本證明與原本無異
                                      書  記  官 
中    華    民    國   110    年    11    月    17    日